最　高　行　政　法　院　判　決　　　　　　　　　九十一年度判字第一七四○號
　　上　訴　人　舒宜麗國際有限公司
　　代　表　人　甲○○
　　被 上訴 人　經濟部智慧財產局
　　代　表　人　蔡練生
　　參　加　人　荷蘭商聯合利華公司
　　　　　　　　Unilev.
　　　　　　　　　　　　　　　.
　　代　表　人　尼古拉．古柏
　　　　　　　　Nicola.
　　　　　　　　亞當．懷德
　　　　　　　　Adam W.
　　訴訟代理人　陳長文律師
　　　　　　　　蔡瑞森律師
右當事人間因商標異議事件，上訴人對於中華民國九十年八月九日臺北高等行政法院
八十九年度訴字第二○八六號判決，提起上訴，本院判決如左：
　　主  文
上訴駁回。
上訴審訴訟費用由上訴人負擔。
　　理  由
本件上訴人起訴主張：一、上訴人前於民國（以下同）八十七年八月二十八日以「水
麗氏」商標（以下簡稱系爭商標，如附圖一），指定使用於商標法施行細則第四十九
條所定商品及服務分類表第三類之化妝品商品申請註冊，經被上訴人准列為審定第八
五六九○二號商標，嗣參加人荷蘭商聯合利華公司以系爭商標與參加人著名之審定商
標第二○九八六七號「麗仕」商標、審定商標第七一二一二六號「麗仕」商標（以下
簡稱據以異議之商標，如附圖二）近似，復指定使用於據以異議之商標類似之商品上
（前者指定使用於第七類肥皂、香皂、藥皂、洗衣洗髮劑及其他清潔劑；後者指定使
用於第六類香水、化粧品、護膚用品、卸粧劑（油、水、乳液）、無藥性沐浴用化粧
品、刮鬍水（泡沫）、刮鬍前、後用泡沫乳、髮水、髮乳、髮霜、護髮霧、泡沫髮膠
、造型噴霧、髮油、彩色噴髮膠、防汗臭劑、面膠、浴油、體香劑。），有違商標法
第三十七條第七款、第十二款之規定，對之提起異議，經被上訴人審查，以八十九年
一月十九日中台異字第八八一七四一號商標異議審定書為異議不成立之處分。參加人
不服，訴經經濟部以八十九年五月五日經（八九）訴字第八九○八六九八八號訴願決
定書撤銷原處分。經被上訴人重為審查，以八十九年六月二十日中台異字第八九○六
八八號商標異議審定書為異議成立之處分。二、上訴人申請註冊之系爭商標，其創意
來源係自上訴人由美國進口之「Suyilex」 系列產品，中文之「水麗氏」不僅搭配英
文「Suyilex」 之發音，更與上訴人名稱「舒宜麗」相契合，具有不可替代之原創性
，此有上訴人之公司執照及 「Suyilex」之商標註冊證可參。故並無抄襲、仿冒、剽
竊著名商標「麗仕」之心態，更無誤導消費者使之混淆誤認之企圖。三、本件「水麗
氏」與「麗仕」二商標加以通體觀察、隔離觀察，由外觀上、讀音上、觀念上，均難
謂構成近似，實無令消費者混淆誤認之虞。再由上訴人庭呈之廣告單可知上訴人之產
品標示、樣式、包裝與參加人之商品完全不同，毫無造成混淆之虞，足徵上訴人確無
抄襲之惡意。知名商標「麗仕」經大量廣告促銷，已為一般消費者所詳知而難以撼動
，系爭商標「水麗氏」殊難對消費者造成近似之疑惑及誤認之虞。四、上訴人日前甫
收到中國大陸核准上訴人「水麗氏」中文商標之商標註冊證，雖此並無拘束鈞院或被
上訴人之效力，惟非不得參酌。五、為此求為廢棄原判決，並撤銷原處分及訴願決定
或發回臺北高等行政法院重新審理等語。
被上訴人則以：本件被上訴人係以系爭商標圖樣與據以異議之商標圖樣構成近似，復
均指定使用於同一或類似商品，有商標法第三十七條第十二款規定之適用，乃為異議
成立之處分。上訴人主張二者並非近似云云，經查系爭商標圖樣係由單純橫書中文「
水麗氏」三字所構成，與據以異議之商標圖樣上之中文「麗仕」，二者外觀固未盡相
同，惟其讀音於交易連貫唱呼之際，依具有普通知識經驗之購買人，於購買時施以普
通所用之注意，仍易使人產生其為「麗仕」相關或同一系列產品之聯想，於異時異地
隔離觀察，難謂無混同誤認之虞，應屬近似之商標，復均指定使用於化妝品等同一或
類似之商品，自有首揭法條之適用等語，資為抗辯。
參加人參加意旨略謂：參加人之「麗仕」商標，係業經註冊之著名商標，此為公眾所
週知之事實。本件系爭商標極近似於參加人之著名的「麗仕」商標，蓋二商標均為單
純之中文商標，有相同之中文「麗」字，且「氏」與「仕」讀音相同，異時異地隔離
觀察或連貫唱呼、外觀及讀音上皆有使消費者產生混同誤認之虞，自屬近似之商標，
復均指定使用於化妝品等同一或類似商品。其次，「Suyilex」係上訴人公司英文名
稱之特取部分，其中譯文應為上訴人公司名稱特取部分，即「舒宜麗」，而非「水麗
氏」，足見上訴人公司確有抄襲之惡意。經查參加人之「麗仕」商標已在國內外建立
優良之商譽，此為眾所周知，倘第三人以之作為其商標之一部分，則自易使一般消費
大眾對於產品之來源滋生混淆，而上訴人尚巧妙地取用同音異字之中文以規避可能造
成外觀近似之情事，然仍不損於其讀音近似於參加人之「麗仕」商標。足見系爭商標
，有致公眾誤信之虞等語。
原審斟酌全辯論意旨及調查證據結果，以：系爭商標圖樣係由單純橫書中文「水麗氏
」三字所構成，而據以異議之商標圖樣係由中文「麗仕」二字所構成，兩商標就通體
觀察固未盡相同，而其主要部分為中文文字讀音，有相同之中文「麗」字，且「氏」
與「仕」讀音相同，於交易連貫唱呼之際，本客觀事實，依具有普通知識經驗之一般
商品購買人，於購買時施以普通所用之注意，異時異地隔離觀察，有引致混同誤認之
虞，應屬讀音近似之商標。又系爭商標指定使用於商標法施行細則第四十九條第三類
之化妝品，而據以異議之審定商標第二○九八六七號「麗仕」商標指定使用於該條第
七類肥皂、香皂、藥皂、洗衣洗髮劑及其他清潔劑，據以異議之審定商標第七一二一
二六號「麗仕」商標指定使用於該條第六類香水、化粧品、護膚用品、卸粧劑（油、
水、乳液）、無藥性沐浴用化粧品、刮鬍水（泡沫）、刮鬍前、後用泡沫乳、髮水、
髮乳、髮霜、護髮霧、泡沫髮膠、造型噴霧、髮油、彩色噴髮膠、防汗臭劑、面膠、
浴油、體香劑，依一般社會通念，市場交易情形，並參酌該商品之產製、原料、用途
、功能或銷售場所等各種相關因素判斷之，系爭商標與據以異議之商標均指定使用於
化妝品等同一或類似之商品。本件即有商標法第三十七條第十二款之適用。從而被上
訴人所為系爭商標之審定應予撤銷之處分，並無違誤，訴願決定予以維持，亦無不合
等情為由，判決駁回上訴人在原審之訴，經核並無違法。
上訴論旨以上訴人於原審提出商品廣告單及中國大陸核准其「水麗氏」中文商標之商
標註冊證，原審就上揭作為攻擊方法之書證，未於判決理由項下記載其意見，指摘原
判決具有不備理由之違法。惟查商標是否構成近似，係以所申請或所請准之圖樣為準
，與其實際使用無涉。又各國之國情、法制各異，其在中華民國以外地區取得註冊，
亦難援引為本件應准註冊之依據。故上訴人所提上揭書證，均與本件商標異議是否成
立無涉，本屬毋庸審斟之事項。原審判決復於理由第五項載明「兩造其餘攻擊防禦方
法均與本件判決結果不生影響，故不逐一論述，併此明。」自無判決不備理由之可
言。此外上訴人另主張系爭商標與據以異議商標，本各搭配英文商標使用，原判決顯
未考量一般人購買商品時英文商標亦為所注意之部分；況僅就中文商標未作判斷，具
有普通知識經驗之購買人，異時異地施以普通注意，亦能區別兩者不同，原審判決論
據有混同誤認之虞，顯有違背論理及經驗法則等語，無非對原審取捨證據、認定事實
之職權行使謂為未當，並未具體指明原審判決違背法令之所在，於法不合。綜上所述
，上訴論旨指摘原審判決違誤，求予廢棄，為無理由，應予駁回。
據上論結，本件上訴為無理由，爰依行政訴訟法第二百五十五條第一項、第九十八條
第三項前段，判決如主文。
中　　華　　民　　國　　九十一　　　年　　　九　　　　月　　二十六　　　日
                    最 高 行 政 法 院  第 四 庭
                                審 判 長 法  官　　　廖　政　雄
                                         法  官      林　家　惠
                                         法  官　　　趙　永　康
                                         法  官　　　鍾　耀　光
                                         法  官　　　姜  仁  脩
右  正  本  證  明  與  原  本  無  異
　　　　　　　　　　　　　　　　　　　　 法院書記官　張　雅　琴
中　　華　　民　　國　　九十一　　　年　　　九　　　　月　　二十七　　　日
